臺灣高等法院交通事件裁定　　　　　　　　　　　　九十一年度交抗字第六九八號
　　抗　告　人　甲○○
　　即受處分人
右抗告人因違反交通管理處罰條例案件，不服台灣板橋地方法院中華民國九十一年七
月二十六日所為裁定（九十一年度交聲字第五六九號），提起抗告，本院裁定如左：
    主  文
原裁定撤銷；發回臺灣板橋地方法院。
    理  由
一、抗告意旨略以：本件前經原審法院委請臺北市車輛行車事故鑑定委員會鑑定後，
    抗告人已於民國九十一年七月二十九日向原審法院提出異議，聲請轉臺北市政府
    交通局覆議，不料突於同年八月一日接獲裁定，深感詫異，該鑑定意見書分析研
    判欄與事實完全不符，且本件係因機車騎士劉國賢不遵守交通規則，違規越中線
    ，在逆向車道上快速超車而肇事，抗告人並無裁決書所列不讓直行車先行情形，
    亦無鑑定意見書所列左轉疏忽情形等語。
二、本件原裁定以：依據證人劉國賢之證言，抗告人自承之情節，及道路交通事故調
    查報告表、現場圖、現場照片、交通事故談話紀錄表、交通事故分析研判表等，
    足證抗告人係自支道駛出左轉，與直行幹道之劉國賢騎乘機車擦撞；及依臺北市
    車輛行車事故鑑定委員會九十一年北鑑審字第九一三０一六五九００號鑑定意見
    書意見，抗告人未一次完成左轉，而停等於劉國賢直行車道，未禮讓劉國賢先行
    ，自有轉彎車未讓直行車先刑之違規行為，原處分機關據以裁罰並無不合等情，
    駁回抗告人之異議，固非無見。
三、惟查：(1)原處分機關係以抗告人有左轉彎車未讓直行車先行，亦即違反道路交通
    安全規則第一百零二條第一項第六款前段規定情事，及有駕駛車輛未隨身攜帶駕
    駛執照之違規情形，而依道路交通處罰條例第四十八條第六款、及第二十五條第
    三款規定裁處罰鍰一千二百元，並記違規點數一點。而原審法院經囑託臺北市車
    輛行車事故鑑定委員會鑑定結果，其關於抗告人部分之鑑定意見為「一、甲○○
    駕駛ＧＢ五五五八號自小客車：左轉疏忽。」，有鑑定意見書在卷可稽，所謂「
    左轉疏忽」，與「左轉彎車未讓直行車先行」並非相同，故該鑑定意見書認定抗
    告人之違規事實，已與原處分機關裁決書認定之違規事實不同。原裁定既採用該
    鑑定意見之結論，乃又維持原裁決結果，駁回抗告人之異議，其所憑之理由已屬
    自相矛盾。(2)原裁決書係就抗告人被舉發左轉車未讓直行車先行、及未隨身攜帶
    駕駛執照之兩項違規事由合併處罰，並非依照被舉發之兩項違規事由分別處罰。
    而抗告人係對該處分聲明異議，雖其所提之異議並未就未攜帶駕駛執照部分敘述
    理由，然該部分仍屬抗告人異議範圍之內，原裁定就此部分一併駁回抗告人之異
    議，然就此部分之駁回理由則恝置不論，理由亦嫌不備。(3)不經宣示之裁定係於
    送達後始發生效力，本件原裁定係於九十一年八月一日分別送達於抗告人及原處
    分機關收受，有送達證書可稽，而抗告人於原裁定生效前之九十一年七月二十九
    日已向原審法院具狀，表示對臺北市交通事故鑑定委員會之鑑定意見書提出異議
    ，並聲請送臺北市政府交通局覆議，有抗告人之異議狀可按，原審法院未待抗告
    人對前開鑑定意見表示是否異議及聲請覆議，及遽行裁定，亦難昭折服。(4)綜上
    所述，原裁定未就上開卷證資料詳細推敲，遽行駁回抗告人之異議，自嫌率斷，
    本件抗告為有理由，應由本院將原裁定撤銷發回，由原審法院另為適法妥當之處
    理，以期翔實。
據上論斷，應依道路交通事件處理辦法第二十六條、刑事訴訟法第四百十三條前段，
裁定如主文。
中      華      民      國    九十一    年      八      月    二十七    日
                              臺灣高等法院交通法庭
                                  審判長法  官 黃  瑞  華
                                        法  官 雷  雯  華
                                        法  官 宋      祺
右正本證明與原本無異。
不得抗告。
                                        書記官 蔡  慧  娟
中      華      民      國    九十一    年      八      月    二十八    日
